【裁判字號】    87,易,1431
【裁判日期】    890308
【裁判案由】    偽造文書
【裁判全文】
臺灣新竹方法院刑事判決                          八十七年度易字第一四三一號
    公  訴  人  臺灣新竹地方法院檢察署檢察官
    被      告  乙○○
                甲○○
右列被告因偽造文書案件，經檢察官提起公訴（八十七年度偵字第五０四七號），本
院判決如左：
    主      文
乙○○、甲○○均無罪。
    理      由
一、公訴意旨略以：緣被告丙○○（已先行審結）為謀取不法利益，明知年籍不詳自
    稱「丁○○」（公訴人誤載為劉連益）之成年男子，意圖偽領護照販賣謀利，乃
    向明知上情之被告乙○○、甲○○告知有酬金新台幣（下同）五千元可得，被告
    乙○○、甲○○同意後，其二人竟分別基於概括之犯意，於民國（下同）八十六
    年九月間某日（起訴書未記載任何期日），將其等身分證、退伍令、私章、戶籍
    謄本、照片等證件交予被告丙○○，再由被告丙○○轉交予「丁○○」，「丁○○」取得上開之證件後，即將上開證件及二名不詳姓名之男子照片，送請不知情
    之位於台北市之天隆旅行社，將該二名不詳姓名男子之照片，分別附於被告乙○○、甲○○之護照申請書上，均持向外交部領事事務局申辦護照，致使外交部領
    事事務局（公訴人誤為出入境管理局）承辦業務之人員誤以該等照片係被告乙○○、甲○○本人，而將照片附於其掌之公文書，並分別發給護照，均足以生損害
    於國家對於入出境管理之正確性。嗣於辦妥護照後，被告丙○○乃將身分證等證
    件交還被告乙○○、甲○○，被告乙○○、甲○○為脫免查獲，乃分別於八十六
    年十一月十九日、八十七年一月二日，各自向新竹市東區戶政事務所偽稱身分證
    遺失，申領補發身分證，致使新竹市東區戶政事務所承辦業務人員，將此不實之
    事項登記於職務上掌之戶籍登記簿本，足以影響戶政機關對身分證管理之正確性
    ，因認被告乙○○、甲○○均連續涉犯刑法第二百十五條之使公務員登載不實罪
    等語。
二、按犯罪事實應依證據認定之，無證據不得推定其犯罪事實，又不能證明被告犯罪
    者，應諭知無罪之判決，刑事訴訟法第一百五十四條、第三百零一條第一項分別
    定有明文。又事實審法院對於證據之取捨，依法雖有自由判斷之權，然積極證據
    不足證明犯罪事實時，被告之抗辯或反證縱屬虛偽，仍不能以此資為積極證據應
    予採信之理由，最高法院三十年上字第四八二號判例著有明文，故不得僅以被告
    反證不能成之，執為認定事實之論據。
三、公訴人認被告乙○○、甲○○涉有前述罪嫌，無非以被告丙○○供稱曾告知被告
    乙○○、甲○○，如提供身分證等證件，可獲得五千元酬金等語為其論據。
四、訊據被告乙○○固坦承於八十六年十月、十一月間，交付身分證等證件予被告丙○○辦理護照之事實；訊之被告甲○○固亦坦承交付退伍令予被告丙○○參加旅
    遊之事實，惟均堅決否認有何使公員登載不實之犯行，乙○○辯稱係當時要去大
    陸旅遊，身分證則係事後被告丙○○告知遺失，其始辦理補領身分證等語；被告
    甲○○辯稱本來說要辦出國，因身分證不見，故當時僅交退伍令予被告丙○○，
    後來為找工作始補領身分證等語。經查，被告丙○○於向被告乙○○、甲○○收
    取證件辦理護照時，曾告知告乙○○、甲○○二人，有佣金五千元可拿之事實，
    業據被告丙○○於警訊及本院調查時供陳在卷，是被告乙○○、甲○○辯稱係為
    出國旅遊云云，均無足採。次查，雖八十六年十月間，向外交部領事事務局申請
    被告乙○○、甲○○之護照時，於申請書上所附之照片均非被告乙○○、甲○○
    本人，有該申請書影本在卷可稽，並為被告丙○○、乙○○、甲○○所自承，唯
    被告丙○○自警訊以迄本院調查時均稱僅知透過「丁○○」辦理護照，有錢可賺
    ，並不知「丁○○」係做違法之情事，被告乙○○、甲○○亦否認知情，且被告
    乙○○、甲○○申請護照時，最後係由天隆旅行社代理申請，亦非被告丙○○、
    乙○○、甲○○親自為之，除此之外本院均查無被告丙○○、乙○○、甲○○事
    前均已知悉「丁○○」係以他人照片，代替被告乙○○、甲○○照片據以申請護
    照之情事，縱被告乙○○前開所辯，與其於本院調查之初，供稱其係自被告丙○○處取回身分證後，因遺失始補領身分證等語不符，亦與被告丙○○供已返還身
    分證予被告乙○○不符，而不足採；另被告甲○○是否有交付身分證予被告丙○○，亦與被告丙○○所供曾取得被告甲○○之身分證等證件，並於事後返還身分
    證予被告甲○○等語不符，然此亦難執此遽認被告乙○○、甲○○必知悉係以他
    人照片代替自己照片去申請護照，是既無法證明被告乙○○、甲○○於事前知悉
    係以他人照片去申請護照，就此部分而言即難認其主觀上有使公務員登載不實之
    犯意存在。
五、再查，被告乙○○、甲○○固曾分別於八十六年十一月十九日、八十七年一月二
    日以遺失為由，向新竹市東區戶政事務所申請補發身分證，有補領國民身分證申
    請書影本二紙在卷可稽，唯被告乙○○既於事後取回身分證；被告甲○○或如其
    所供未曾交出身分證予被告丙○○，或如被告丙○○所供已將之返還被告甲○○
    ，均無法證明被告乙○○、甲○○係於明知其等身分證乃在被告丙○○處之前提
    下，而偽稱遺失，向新竹市東區戶政事務所辦理補領，既無法證明告乙○○、甲○○二人係誆稱遺失，而補領身分證，自遽難認其二人此部分之行為，有使公務
    員登載不實之犯行。
六、綜上，既無法證明被告乙○○、甲○○於申請護照時，已事先知悉係以他人之照
    片代替其照片去申請，且無法認定被告乙○○、甲○○於補領身分證時，明知其
    等身分證未遺失，雖其等前揭所辯有不可採之處，然本院既查無其他積極證據足
    認被告乙○○、甲○○有使公務員登載不實之犯行，揆諸前揭說明，尚不能證明
    被告乙○○、甲○○犯罪，自應均為對之為無罪諭知。
七、被告丙○○、戊○○均已先行審結。
據上論斷，應依刑事訴訟法第三百零一條第一項，判決如主文。
本案經檢察官羅雪梅到庭執行職務。
中      華      民      國    八十九    年      四      月     十三     日
                                       臺灣新竹地方法院刑事第二庭
                                           法  官  張  百  見
右正本證明與原本無異。
如不服本判決，應於判決送達後十日內向本院提出上訴狀( 應附繕本 )，上訴於
臺灣高等法院。
                                            書記官  陳  進  楷
中      華      民      國    八十九    年      四      月     十三     日
如不服本判決，應於判決送達後十日內向本院提出上訴狀。


司法院資訊處製作；財團法人民間司法改革基金會備份。
